【裁判字號】    98,抗,774
【裁判日期】    980507
【裁判案由】    假扣押
【裁判全文】
臺灣高等法院民事裁定                   98年度抗字第774號
抗  告  人  甲○○
代  理  人  羅淑瑋律師
            龔新傑律師
相  對  人  財團法人證券投資人及期貨交易人保護中心
法定代理人  乙○○
上列當事人間，因假扣押事件，抗告人對於中華民國97年11月18
日臺灣臺北地方法院97年度裁全字第9768號所為裁定，提起抗告
，本院裁定如下：
    主  文
原裁定廢棄。
相對人在第一審之聲請駁回。
聲請及抗告訴訟費用由相對人負擔。
    理  由
一、相對人於原法院聲請意旨略以：抗告人為陽慶電子股份有限
    公司(以下稱陽慶公司)總經理，係證券交易法第157條之1第
    1項第1款之內部人，明知陽慶公司生產之GPS產品，於民國(
    以下同)92年12月10日未通過我國CE認證，93年1月15日陽慶
    公司決議與遠東航電科技公司解除策略合作關係，及於同年
     2月26日與北京天維網連公司停止雙模卡合作，且因虛偽交
    易所造成數億餘元損失等重大影響陽慶公司股票價格之訊息
    ，應於事件發生後 2日內向投資大眾公布，然竟予以掩飾，
    並於93年 1月30日在公開資訊觀測站公布92年度自結財務數
    字等之不實利多訊息，遲至同年 4月27日始在公開資訊觀測
    站公布上開利空消息，致訴訟實施權授與人郭人嘉等82人受
    有損害；惟查證券集體訴訟程序通常甚為冗長，如未能先行
    保全程序，將來恐有不能執行或甚難執行之虞，求為對於抗
    告人之財產准予免供擔保為假扣押之裁定等語；並提出臺灣
    臺北地方法院檢察署檢察官起訴書為憑。
二、按：「債權人就金錢請求或得易為金錢請求之請求，欲保全
    強制執行者，得聲請假扣押。」、「假扣押，非有日後不能
    強制執行或甚難執行之虞者，不得為之。應在外國為強制執
    行者，視為有日後甚難執行之虞。」、「請求及假扣押之原
    因，應釋明之。前項釋明如有不足，而債權人陳明願供擔保
    或法院認為適當者，法院得定相當之擔保，命供擔保後為假
    扣押。」、「保護機構依第二十八條規定提起訴訟，聲請假
    扣押、假處分時，應釋明請求及假扣押、假處分之原因。法
    院得就保護機構前項聲請，為免供擔保之裁定。」民事訴訟
    法第522條、第523條、第526條第 1、2項、證券投資人及期
    貨交易人保護法第34條第 1項分別定有明文。又：最高法院
    94年度臺抗字第665號、75年度臺抗字第453號亦分別著有：
    「債權人就金錢請求或得易為金錢請求之請求，欲保全強制
    執行者，得聲請假扣押。假扣押非有日後不能強制執行或甚
    難執行之虞者，不得為之。請求及假扣押之原因應釋明之。
    前項釋明如有不足，而債權人陳明願供擔保或法院認為適當
    者，法院得定相當之擔保，命供擔保後為假扣押，為92年 2
    月7日總統令修正公布之民事訴訟法第522條第1項、第523條
    第1項及第526條第1、2項所明定。依上開規定可知，債權人
    聲請假扣押，應就其請求及假扣押之原因加以釋明。該項釋
    明如有不足，而債權人陳明願供擔保或法院認為適當者，法
    院得定相當之擔保，命供擔保後為假扣押。若債權人就其請
    求及假扣押之原因絲毫未予釋明，法院尚且不得命供擔保後
    為假扣押，遑論為准免供擔保之假扣押裁定。」、「所謂因
    釋明而應提出之能即時調查之證據，係指當事人於釋明其事
    實上之主張時，應同時提出可供法院得隨時進行調查之證據
    而言，故當事人如未同時提出供釋明用之證據，法院自無裁
    定限期命其補正之必要。」等裁判意旨，足資參照。所謂假
    扣押之原因，依民事訴訟法第 523條之規定，係指日後有不
    能強制執行或甚難執行之虞，或應在外國為強制執行之情形
    ，如債務人浪費財產，增加負擔，或就其財產為不利益之處
    分，將成為無資力之狀態，或將移住遠地、逃匿無蹤、隱匿
    財產等是。
三、本院查相對人所提出臺灣臺北地方法院檢察署檢察官起訴書
    ，充其量僅能釋明訴訟實施權授與人郭人嘉等82人對於抗告
    人有損害賠償請求權，對於假扣押之原因、即有日後不能強
    制執行或甚難執行之虞、或應在外國為強制執行之原因，絲
    毫未予釋明，參照上開法條規定、最高法院裁判意旨及說明
    ，相對人之聲請，尚不符假扣押之要件，應不予准許；至於
    相對人聲請意旨以證券集體訴訟程序通常甚為冗長，如未能
    先行保全程序，將來恐有不能執行或甚難執行之虞，係臆測
    之詞，對於假扣押原因，未據提出能即時調查之證據，以為
    釋明，核與民事訴訟法第522條、第523條、證券投資人及期
    貨交易人保護法第34條第1項之規定，尚有未合。
四、查證券投資人及期貨交易人保護法第34條第2項固有：「法
    院得就保護機構前項聲請，為免供擔保之裁定。」之規定，
    惟相對人仍應依同條第 1項之規定，就請求原因及假扣押原
    因予以釋明；而相對人就假扣押原因絲毫未予釋明，已如前
    述，且相對人係陳明「…免供擔保之裁定」，而非陳明願供
    擔保以代釋明，原法院於理由欄竟以：「…復據陳明願供擔
    保以補釋明之不足。所請假扣押核無不合，應予准許。」為
    由，而依證券投資人及期貨交易人保護法第34條第 2項之規
    定，為免供擔保之裁定，顯有未當(主文與理由矛盾)；抗告
    意旨持以指摘原法院之裁定不當，求予廢棄，為有理由，應
    由本院予以廢棄，更為裁定如主文第2項所示。
五、據上論結，本件抗告為有理由，爰依民事訴訟法第 492條、
    第95條、第78條之規定，裁定如主文。
中    華    民    國    98    年     5    月     7    日
                    民事第五庭
                        審判長法  官  魏麗娟
                              法  官  黃雯惠
                              法  官  陳博享
正本係照原本作成。
本裁定除以適用法規顯有錯誤為理由，不得再抗告。如提起再抗
告，應於收受後10日內委任律師為訴訟代理人向本院提出再抗告
狀。並繳納再抗告費新台幣１千元。
中    華    民    國    98    年    5     月    8     日
                              書記官  鄭靜如


司法院資訊處製作；財團法人民間司法改革基金會備份。
